臺灣臺北地方法院刑事判決
110年度審訴字第535號
公  訴  人  臺灣臺北地方檢察署檢察官
被      告  張詠翔


                   （現另案羈押於法務部矯正署基隆看守

上列被告因違反毒品危害防制條例案件，經檢察官提起公訴（10
9年度偵字第30331號），因被告於本院準備程序中，就被訴事實
為有罪之陳述，經告知簡式審判程序意旨，並聽取公訴人及被告
之意見後，改依簡式審判程序審理，判決如下：
    主      文
張詠翔持有第二級毒品純質淨重二十公克以上，處有期徒刑捌月
。扣案如附表編號1至3所示之物（含無法析離之外包裝袋參只）
，均沒收銷燬。 　　
    事實及理由
一、本案被告張詠翔所犯係死刑、無期徒刑或最輕本刑為3年以
    上有期徒刑以外之罪，且非高等法院管轄第一審案件之罪，
    其於本院準備程序中就被訴事實為有罪之陳述，由本院裁定
    以簡式審判程序加以審理，且依刑事訴訟法第273條之2、第
    159條第2項規定，不適用傳聞法則有關限制證據能力之相關
    規定；另依同法第310條之2準用同法第454條之規定，得製
    作略式判決書，如認定之犯罪事實、證據及應適用之法條，
    與起訴書之記載相同者，得引用之，合先敘明。　　
二、本案犯罪事實及證據，除應予補充、更正如下外，其餘均引
    用檢察官起訴書之記載（如附件）：
　㈠起訴書犯罪事實欄一、第10至11行所載「當場扣得前揭第二
    級毒品甲基安非他命2包等物」，應予更正為「當場扣得如
    附表所示之物」。
　㈡證據部分另應補充增列如下：
 　1、被告於本院訊問中、準備程序中及審理時之自白（見本院
      卷第236頁、第271頁、第277頁、第278頁）。　
 　2、交通部民用航空局航空醫務中心民國109年11月11日航藥
      鑑字第0000000號毒品鑑定書（見偵字卷第221至222頁）
      。　
三、論罪科刑之依據：
　㈠核被告所為，係犯毒品危害防制條例第11條第4項之持有第二
    級毒品純質淨重20公克以上罪。
　㈡爰以行為人之責任為基礎，審酌被告有妨害自由、竊盜等前
    科，此有臺灣高等法院被告前案紀錄表在卷可稽，素行非佳
    。其明知毒品危害社會安全，竟持有第二級毒品純質淨重20
    公克以上，所為極易助長毒品流通，對社會秩序產生不良影
    響，應予非難；參以其犯後坦承犯行，兼衡其自述高中畢業
    之智識程度、從事服務業、收入不穩定、未婚、須扶養母親
    之家庭生活經濟狀況（見本院卷第279頁），暨其持有毒品
    之種類及數量、犯罪之動機、目的及手段等一切情狀，爰量
    處如主文所示之刑，以示懲儆。
四、沒收部分：　　
  ㈠扣案如附表編號1至3所示之物，均含有第二級毒品甲基安非
    他命成分（詳見附表各該編號「鑑定報告及其出處」欄），
    均應依毒品危害防制條例第18條第1項前段規定，沒收銷燬
    。又盛裝上開毒品之外包裝袋共3只，以目前採行之鑑驗方
    式，包裝袋內仍會殘留微量毒品，而無法將之完全析離，故
    應一併與所盛裝之第二級毒品併予宣告沒收銷燬之。另鑑驗
    耗損之第二級毒品部分，因已滅失，爰不併為宣告沒收銷燬
    ，併此敘明。
　㈡扣案如附表編號4至8所示之物，經送鑑驗後，分別檢出含有
    第三、四級毒品成分，惟並未檢出含有第二級毒品成分一節
    ，有附表上開編號所示鑑定書在卷可稽，是無證據證明與本
    案有何關連，爰不予宣告沒收。
　㈢又扣案如附表編號9所示之物，與本案無關一節，業據被告於
    警詢中供承在卷（見偵字卷第23頁），卷內復無證據證明係
    供本案犯罪使用之物，爰不予宣告沒收，附此敘明。
據上論斷，應依刑事訴訟法第273條之1第1項、第310條之2、第4
54條第2項、第284條之1、第299條第1項前段，毒品危害防制條
例第11條第4項、第18條第1項前段，刑法第11條前段，判決如主
文。
本案經檢察官楊思恬提起公訴，檢察官王巧玲、劉文婷到庭執行
職務。　
中　　華　　民　　國　　111 　年　　3 　　月　　23　　日
　　　　　　　　　刑事第二十二庭  法　官　葉詩佳
上正本證明與原本無異。
如不服本判決應於收受送達後20日內向本院提出上訴書狀，並應
敘述具體理由；其未敘述上訴理由者，應於上訴期間屆滿後20日
內向本院補提理由書（均須按他造當事人之人數附繕本）「切勿
逕送上級法院」。因疫情而遲誤不變期間，得向法院聲請回復原
狀。
                                  書記官  巫佳蒨
中　　華　　民　　國　　111 　年　　3 　　月　　23　　日
附表：
編號 扣押物品 鑑驗結果 鑑定報告及其出處 1 白色透明結晶1袋 驗前淨重35.0460公克，取樣0.0002公克、0.0353公克，驗餘淨重35.0105公克，純度82.6％，純質淨重28.9478公克，檢出第二級毒品甲基安非他命成分 交通部民用航空局航空醫務中心109年11月11日航藥鑑字第0000000號、109年11月30日航藥鑑字第0000000Q號毒品鑑定書（見偵字卷第221至223頁） 2 白色透明結晶1袋 驗前淨重29.7560公克，取樣0.0002公克、0.0335公克，驗餘淨重29.7223公克，純度77.9％，純質淨重23.1798公克，檢出第二級毒品甲基安非他命成分 交通部民用航空局航空醫務中心109年11月11日航藥鑑字第0000000號、109年11月30日航藥鑑字第0000000Q號毒品鑑定書（見偵字卷第221至223頁） 3 綠色三角形錠劑2粒 驗前總淨重1.2240公克，取樣0.0167公克，驗餘總淨重1.2073公克，檢出第二級毒品甲基安非他命、第三級毒品硝甲西泮成分 交通部民用航空局航空醫務中心109年11月11日航藥鑑字第0000000號毒品鑑定書（見偵字卷第221至222頁） 4 橘紅色圓形錠劑48粒 驗前總淨重53.1180公克，取樣0.0326公克，驗餘總淨重53.0854公克，檢出第三級毒品硝甲西泮、第四級毒品硝西泮成分 交通部民用航空局航空醫務中心109年11月11日航藥鑑字第0000000號毒品鑑定書（見偵字卷第221至222頁） 5 橘紅色圓形錠劑45粒 驗前總淨重49.9630公克，取樣0.0233公克，驗餘總淨重49.9397公克，檢出第三級毒品硝甲西泮、第四級毒品硝西泮成分 交通部民用航空局航空醫務中心109年11月11日航藥鑑字第0000000號毒品鑑定書（見偵字卷第221至222頁） 6 橘紅色圓形錠劑15粒 驗前總淨重16.9520公克，取樣0.0279公克，驗餘總淨重16.9241公克，檢出第三級毒品硝甲西泮、第四級毒品硝西泮成分 交通部民用航空局航空醫務中心109年11月11日航藥鑑字第0000000號毒品鑑定書（見偵字卷第221至222頁） 7 棕色粉末1袋 驗前淨重7.2200公克，取樣0.1145公克，驗餘淨重7.1055公克，檢出第三級毒品4-甲基甲基卡西酮成分 交通部民用航空局航空醫務中心109年11月11日航藥鑑字第0000000號毒品鑑定書（見偵字卷第221至222頁） 8 紫色粉末1袋 驗前淨重2.1890公克，取樣0.0927公克，驗餘淨重2.0963公克，檢出第三級毒品4-甲基甲基卡西酮成分 交通部民用航空局航空醫務中心109年11月11日航藥鑑字第0000000號毒品鑑定書（見偵字卷第221至222頁） 9 i-phone廠牌、香檳金色行動電話1支（序號：000000000000000號） -------------------- --------------------------- 
附錄本案論罪科刑法條全文：
毒品危害防制條例第11條
持有第一級毒品者，處3年以下有期徒刑、拘役或新臺幣30萬元
以下罰金。
持有第二級毒品者，處2年以下有期徒刑、拘役或新臺幣20萬元
以下罰金。
持有第一級毒品純質淨重十公克以上者，處1年以上7年以下有期
徒刑，得併科新臺幣1百萬元以下罰金。
持有第二級毒品純質淨重二十公克以上者，處6月以上5年以下有
期徒刑，得併科新臺幣70萬元以下罰金。
持有第三級毒品純質淨重五公克以上者，處2年以下有期徒刑，
得併科新臺幣20萬元以下罰金。
持有第四級毒品純質淨重五公克以上者，處1年以下有期徒刑，
得併科新臺幣10萬元以下罰金。
持有專供製造或施用第一級、第二級毒品之器具者，處1年以下
有期徒刑、拘役或新臺幣10萬元以下罰金。
附件：
臺灣臺北地方檢察署檢察官起訴書
                                    109年度偵字第30331號
　　被　　　告　張詠翔　男　20歲（民國00年0月00日生）
　　　　　　　　　　　　住基隆市○○區○○○路000○00號6
　　　　　　　　　　　　　樓
　　　　　　　　　　　　居新北市○○區○○○○0號2樓
　　　　　　　　　　　　國民身分證統一編號：Z000000000號
上列被告因違反毒品危害防制條例案件，業經偵查終結，認應提
起公訴，茲將犯罪事實及證據並所犯法條分敘如下：
　　　　犯罪事實
一、張詠翔明知甲基安非他命屬毒品危害防制條例所列管之第二
    級毒品，不得持有純質淨重20公克以上，竟仍基於持有第二
    級毒品甲基安非他命純質淨重20公克以上之犯意，於109年1
    1月9日下午10時許，透過真實、姓名不詳，綽號「小黑」之
    人購買第二級毒品甲基安非他命2包（純質淨重分別為28.94
    78公克、23.1798公克，共計52.1276公克）後而持有之。嗣
    於109年11月10日上午0時40分許，張詠翔駕駛車牌號碼000-
    0000號租賃小客車行經臺北市萬華區環河南路2段與和平西
    路3段交岔路口時，為警實施路檢勤務攔查，經張詠翔同意
    執行搜索，當場扣得前揭第二級毒品甲基安非他命2包等物
    ，並經其同意採集其尿液送驗，檢驗結果呈安非他命、甲基
    安非他命陽性反應，(所涉施用第二級毒品罪嫌部分，另聲
    請觀察勒戒)，而查悉上情。
二、案經臺北市政府警察局刑事警察大隊報告偵辦。
　　　　證據並所犯法條
一、證據清單及待證事實：
編號 證據名稱 待證事實 1 被告張詠翔於警詢及本署偵查中之供述 被告坦承上揭犯罪事實不諱。 2 證人即遭查獲當日搭乘被告所駕上開車輛之郭權御、藍佳鈞於警詢時之供述 證明扣案之甲基安非他命2包確為被告所持有之事實。 3 臺北市政府警察局保安大隊自願受搜索同意書、搜索、扣押筆錄暨扣押物品目錄表、車號查詢汽車車籍表、扣案物品照片16張 本件之查獲經過及被告持有本件扣案之第二級毒品甲基安非他命2包（純質淨重共計52.1276公克）之事實。  4 交通部民用航空局航空醫務中心毒品鑑定書（航藥鑑字第0000000Q號） 證明扣案甲基安非他命2包，送檢驗結果確實檢出第二級毒品甲基安非他命成分，純質淨重分別為28.9478公克、23.1798公克，共計52.1276公克，已達20公克以上之事實。 
二、按所謂高度行為吸收低度行為乃係基於法益侵害之觀點，認
    為當高度行為之不法內涵足以涵蓋低度行為時，方得論以吸
    收犯，98年5月20日修正之毒品危害防制條例既將同屬持有
    毒品行為之處罰依數量多寡而分別以觀，顯見立法乃係有意
    以持有毒品數量作為評價持有毒品行為不法內涵高低之標準
    ，並據此修訂持有毒品罪之法定刑，俾使有所區隔，是當行
    為人持有毒品數量達法定標準以上者，由於此舉相較於僅持
    有少量毒品之不法內涵較高、法定刑亦隨之顯著提升，縱令
    行為人係為供個人施用而一次購入，由於該等行為不法內涵
    非原本施用毒品行為所得涵蓋，自不得拘泥於以往施用行為
    吸收持有行為之既定見解，應本諸行為不法內涵高低行為判
    斷標準，改認持有法定數量以上毒品之行為屬高度行為而得
    吸收施用毒品行為，或逕認施用毒品之輕行為當為持有超過
    法定數量毒品之重行為所吸收，方屬允當。另針對行為人初
    次施用毒品且同時持有超過法定數量毒品之情形，由於觀察
    勒戒、強制戒治性質上均屬保安處分，與刑事處罰未可一概
    而論，況且審判實務上針對同一犯行併予諭知刑罰及保安處
    分之例亦非罕見，再依吸收犯之理論架構，受吸收之罪僅係
    罪質（或不法內涵）應為他罪所吸收而不予論罪，實非可謂
    認受吸收之罪已屬不罰云云。準此遇有行為人初次施用毒品
    且同時持有超過法定數量毒品之情形，承前所述，此時由於
    持有毒品行為已不得逕由施用毒品行為所吸收，故法院除應
    就其所為論以持有法定數量以上毒品罪外，另應就施用毒品
    犯行部分裁定令入勒戒處所施以觀察勒戒，二者在處理上並
    不生任何衝突，更無違反一事不二罰原則之慮（臺灣高等法
    院暨所屬法院98年法律座談會刑事類提案第15號研討結果參
    照）。是本件被告所涉持有第二級毒品純質淨重20公克以上
    部分，依上揭實務見解，則不為施用毒品之輕行為所吸收，
    而仍應就被告持有第二級毒品純質淨重20公克以上犯行予以
    論罪科刑；就被告另涉施用第二級毒品部分，另行聲請觀察
    、勒戒。
三、核被告所為，係犯毒品危害防制條例第11條第4項之持有第
    二級毒品純質淨重20公克以上罪嫌。至扣案之甲基安非他命
    2包（純質淨重共計52.1276公克）為查獲之第二級毒品，請
    依毒品危害防制條例第18條第1項前段之規定，宣告沒收銷
    燬之。至報告意旨認被告涉犯意圖販賣而持有第二、三級毒
    品罪嫌部分，按毒品危害防制條例第5條之意圖販賣而持有
    毒品罪中，所謂之意圖販賣，乃犯罪構成之主觀違法性要素
    ，亦屬犯罪之成立要件，行為人是否具有販賣之意圖而持有
    毒品，須以嚴格之證據證明之，亦即必須有相當之客觀事實
    ，足以表徵其主觀意念之遂行性及確實性，始足當之，最高
    法院96年度台上字第1772號、100年度台上字第6463號判決
    意旨參照。而報告機關認被告涉有上開犯行，無非係以扣得
    上開第二、三級毒品為其論據。然訊據被告堅詞否認有販賣
    毒品之意圖，而本件並未查獲其他被告欲販毒予何人及交易
    細節之具體事證，亦未自被告身上扣得任何販賣毒品之帳冊
    、紀錄等資料，復缺乏被告販毒之通訊監察譯文等客觀證物
    ，自難僅以被告持有上開毒品，遽認被告主觀上具販賣毒品
    之意圖。此外，復查無其他積極證據足認被告有意圖販賣而
    持有第二、三級毒品之行為，自應認其此部分之犯罪嫌疑不
    足。然此部分與前揭起訴部分之犯罪事實，為吸收關係上之
    實質一罪，應為起訴效力所及，爰不另為不起訴處分，附此
    敘明。末被告固遭查獲持有含「微量」第三級毒品硝甲西泮
    （硝甲氮平）之藥錠（驗餘淨重共計119.04公克），然前揭
    「微量」乃指純度未達1％，故無法據以估算（總）純質淨重
    乙節，亦有內政部警政署刑事警察局鑑定書1紙存卷可憑，
    是本件被告所持有之前揭第三級毒品純質淨重既未達20公克
    ，與毒品危害防制條例第11條第5項所定構成要件未合，自
    不得以該罪責相繩被告，扣案之第三級毒品應另由報告機關
    依法處理，併此敘明。
四、依刑事訴訟法第251條第1項提起公訴。
　　此　致
臺灣臺北地方法院
中　　華　　民　　國　  110　　年　　3 　　月　 15　　日
　　　　　　　　　　　　　 檢　察　官　 楊 思 恬
本件正本證明與原本無異
中　　華　　民　　國　  110　　年　  4　　 月　　8  　日
                           書  記  官  王  怡  茹
附錄本案所犯法條全文 
毒品危害防制條例第11條
持有第一級毒品者，處 3 年以下有期徒刑、拘役或新臺幣 5 萬
元以下罰金。
持有第二級毒品者，處 2 年以下有期徒刑、拘役或新臺幣 3 萬
元以下罰金。
持有第一級毒品純質淨重十公克以上者，處 1 年以上 7 年以下
有期徒刑，得併科新臺幣 1 百萬元以下罰金。
持有第二級毒品純質淨重二十公克以上者，處 6 月以上 5 年以
下有期徒刑，得併科新臺幣 70 萬元以下罰金。
持有第三級毒品純質淨重二十公克以上者，處 3 年以下有期徒
刑，得併科新臺幣 30 萬元以下罰金。
持有第四級毒品純質淨重二十公克以上者，處 1 年以下有期徒
刑，得併科新臺幣 10 萬元以下罰金。
持有專供製造或施用第一級、第二級毒品之器具者，處 1 年以
下有期徒刑、拘役或新臺幣 1 萬元以下罰金。